臺灣橋頭地方法院刑事判決　
110年度訴字第365號
公  訴  人  臺灣橋頭地方檢察署檢察官
被      告  邱光隆



指定辯護人  本院公設辯護人李佩娟
上列被告因違反毒品危害防制條例案件，經檢察官提起公訴（11
0年度偵字第4668號）及移送併辦（111年度偵字第4259號），本
院判決如下：
    主  文
甲○○犯販賣第二級毒品罪，處有期徒刑伍年肆月，扣案附表編號
3所示之物沒收，未扣案犯罪所得新臺幣貳仟伍佰元沒收，於全
部或一部不能沒收時，追徵之。又犯販賣第二級毒品未遂罪，處
有期徒刑貳年捌月，扣案附表編號1、2所示之物沒收銷燬及編號
3所示之物沒收，未扣案犯罪所得新臺幣壹仟伍佰元沒收，於全
部或一部不能沒收時，追徵之。應執行有期徒刑伍年捌月。
    事  實
一、甲○○明知甲基安非他命屬毒品危害防制條例所列管第二級毒
    品，依法不得販賣、持有，竟意圖營利基於販賣第二級毒品
    之犯意，先後實施下列犯行︰ 
(一)民國110年3月11日0時許以附表編號3所示行動電話內通訊軟
    體LINE暱稱「哈比」與「Kuo Chih」之車國治聯繫毒品交易
    事宜，雙方議定由車國治向甲○○購買新臺幣（下同）2,500
    元甲基安非他命，甲○○即於同日1時30分許於高雄市○○區○○
    路000號東京藥局崇德店交付1公克甲基安非他命1包與車國
    治既遂並收取價金2,500元。
(二)110年2月20日6時44分前某時以帳號暱稱「（火箭圖）現約/
    幫（火箭圖）27」註冊交友軟體GRINDR，經高雄市政府警察
    局三民第一分局員警於同日6時許執行網路巡邏勤務，發現
    其暱稱資訊欄含有向不特定人表示欲販賣毒品之意，乃基於
    蒐證目的聯繫甲○○佯稱欲購買1公克甲基安非他命，雙方議
    定價格為3,500元並由上開員警依甲○○要求將定金1,500元匯
    入臺灣中小企業銀行帳號00000000000號帳戶，甲○○確認款
    項入帳後與上開員警約定至瑞豐夜市附近交易，甲○○遂於翌
    （21）日19時許騎乘車號000-000號重型機車攜帶附表編號1
    所示毒品前往上開地點交易，然因超速於高雄市左營區民族
    一路與菜公路口為警盤查並扣得上開毒品，遂以現行犯逮捕
    移請臺灣橋頭地方檢察署偵辦而無法依約交易。嗣上開員警
    於同年3月26日復以通訊軟體LINE與暱稱「哈比」甲○○聯繫
    後，甲○○承同一販賣第二級毒品犯意與員警議定1公克甲基
    安非他命價格降為2,500元，雙方原相約於同年月30日19時
    許在高雄市○○區○○路000號新高橋藥局德賢店前交易，後改
    約至同路段211號寶雅百貨前碰面，甲○○遂於同日19時21分
    許騎乘上開重型機車至上開地點與佯為購毒者之員警交易並
    交付附表編號2所示毒品，為警表明身分當場逮捕而未遂，
    並扣得附表編號2、3所示之物，始悉上情。
二、案經高雄市政府警察局三民第一分局報請臺灣橋頭地方檢察
    署檢察官偵查起訴及簽分移送併辦。
    理  由
壹、關於證據能力之意見
一、現行刑事訴訟法關於「鑑定」之規定，除選任自然人充當鑑
    定人外，另設有囑託機關鑑定制度。依同法第198條、第208
    條之規定，不論鑑定人或鑑定機關、團體，應由法院、審判
    長、受命法官或檢察官視具體個案之需要而為選任、囑託，
    並依第206條規定提出言詞或書面報告，即符合同法第159條
    第1項所定「法律有規定」之情形而得作為證據。本件檢察
    官將扣案附表編號1、2所示物品送請高雄市立凱旋醫院鑑定
    是否含有毒品成分，茲據該院出具110年4月26日高市凱醫驗
    字第68231號、同年5月24日高市凱醫驗字第68660號濫用藥
    物成品檢驗鑑定書（併偵一卷第43頁，偵卷第63頁）為證，
    依前述此證據方法既係檢察官囑託機關鑑定所出具之書面意
    見，自屬傳聞法則之例外而得作為本案證據。
二、被告以外之人於審判外之陳述，雖不符前4條之規定，而經
    當事人於審判程序同意作為證據，法院審酌該言詞陳述或書
    面陳述作成時之情況，認為適當者，亦得為證據，刑事訴訟
    法第159條之5第1項定有明文。準此，除前揭一所示外，本
    判決有罪部分所引用其餘各項審判外言詞或書面陳述，性質
    上屬傳聞證據，然業經被告甲○○、辯護人及檢察官於審判程
    序同意作為證據（訴卷第137頁），復依法踐行調查證據程
    序乃認作為證據要屬適當，均得採為認定事實之依據。
貳、實體部分
一、認定有罪之理由
(一)前揭事實，業經證人車國治警偵證述綦詳（偵卷第39至42、
    53至54頁），並有員警職務報告、GRINDR及LINE對話紀錄截
    圖、臺灣中小企業銀行帳號00000000000號帳戶客戶基本資
    料及交易明細、匯款交易明細表在卷可稽（警二卷第1至2、
    33至41、61至78、81至85頁，訴卷第33至34、72頁），並扣
    得附表編號1至3所示之物為證，其中編號1至2經鑑定俱含有
    第二級毒品甲基安非他命成分，亦有上開高雄市立凱旋醫院
    濫用藥物成品檢驗鑑定書可佐，復據被告於警偵及本院審理
    中坦認不諱（警二卷第7至17、19至20頁，偵卷第13至14頁
    ，訴卷第61、96、136頁），足徵其自白核與事實相符，堪
    予採信。
(二)販賣毒品本無一定價格，各次買賣價格亦各有差異，隨供需
    雙方資力、關係深淺、需求數量、貨源充裕與否、販賣者對
    於資金需求如何即殷切與否，以及政府查緝態度，進而為各
    種不同風險評估而為機動性調整，是其價格標準自非一成不
    變，且販賣者從各種「價差」或「量差」或係「純度」謀取
    利潤方式，或有差異，然其所圖利益之非法販賣行為目的並
    無二致。本案被告業已坦承實際購入第二級毒品甲基安非他
    命成本為每公克1,280元，並以每公克2,500元與車國治及前
    開員警達成買賣合意（訴卷第43頁），從而上開販賣毒品犯
    行具有營利意圖，應可認定。
(三)刑法學理上所謂「陷害教唆」，係指行為人原不具犯罪之故
    意，惟因有偵查犯罪權限之人員設計教唆，始萌生犯意，進
    而著手實行犯罪構成要件行為，此項犯意誘發型之誘捕偵查
    ，因係偵查犯罪之人員以引誘、教唆犯罪之不正當手段，使
    原無犯罪意思或傾向之人萌生犯意，待其形式上符合著手於
    犯罪行為之實行時，再予逮捕，因嚴重違反刑罰預防目的及
    正當法律程序原則，此種以不正當手段入人於罪，縱其目的
    在於查緝犯罪，但其手段顯然違反憲法對於基本人權之保障
    ，且已逾越偵查犯罪之必要程度，對於公共利益之維護並無
    意義，自當予以禁止。至於刑事偵查技術上所謂「釣魚」，
    係指對於原已犯罪或具有犯罪故意之人，以設計引誘之方式
    ，佯與之為對合行為，使其暴露犯罪事證，再加以逮捕或偵
    辦者而言，此項機會提供型之誘捕行為，純屬偵查犯罪技巧
    之範疇，因無故意入人於罪之教唆犯意，亦不具使人發生犯
    罪決意之行為，並未違反憲法對於基本人權之保障，且於公
    共利益之維護有其必要性。前開「釣魚」之偵查作為，既未
    逸脫正常手段，自不能指為違法（最高法院109年度台上字
    第1312號判決意旨參照）。事實欄一(二)所示被告GRINDR帳
    號資訊欄記載「液態威」、「可51」、「可幫」等邀約共同
    施用毒品並發生性行為術語，隱含向不特定人表示欲販賣毒
    品之意，員警見狀始佯與被告磋商毒品交易，足見被告於前
    開員警佯為購毒前即有販賣毒品犯意，本件應屬合法誘捕偵
    查，嗣因員警自始並無購買毒品真意且當場逮捕被告而未能
    完成交易，依前開說明，自應論以販賣第二級毒品毒品未遂
    罪責。
(四)綜上所述，本件事證明確，被告犯行洵堪認定，應依法論科
    。
二、論罪科刑
(一)核被告所為，係犯毒品危害防制條例第4條第2項販賣第二級
    毒品罪【事實欄一(一)】及同條例第4條第6項、第2項販賣
    第二級毒品未遂罪【事實欄一(二)】，被告首次交易過程雖
    因超速為警盤查持有毒品此一偶發狀況介入，致形式上有兩
    次約定交易毒品之情，然被告主觀上係基於同一販賣毒品意
    思而非另行起意，各行為獨立性極為薄弱，為避免造成過度
    評價之不當，爰認應屬接續犯而僅論以一罪。又其各次販賣
    前意圖販賣而持有第二級毒品之低度行為，應為其後販賣（
    未遂）之高度行為所吸收，不另論罪。另其所犯上開販賣第
    二級毒品共2罪，犯意各別，行為互殊，應予分論併罰。
(二)臺灣橋頭地方檢察署111年度偵字第4259號移送併辦部分核
    與事實欄一(二)為同一事實，本院自應併予審究。
(三)刑之減輕事由
  ⒈被告事實欄一(二)犯行已著手為販賣第二級毒品之實行，惟
    未生既遂之結果，應依刑法第25條第2項規定，按既遂犯之
    刑減輕之。
  ⒉毒品危害防制條例第17條第2項規定「犯第四條至第八條之罪
    於偵查及歷次審判中均自白者，減輕其刑」，旨在鼓勵犯罪
    行為人之悛悔，同時使偵、審機關易於發現真實，以利毒品
    之查緝，俾收防制毒品危害之效。本件被告迭於警偵及歷次
    審理均坦認在案，應適用上開規定就各次販賣第二級毒品犯
    行均減輕其刑。
  ⒊另毒品危害防制條例第17條第1項規定所稱「供出毒品來源，
    因而查獲其他正犯或共犯者」，係指犯罪行為人供出與「本
    案」毒品來源有關之其他正犯或共犯資料，使調查或偵查犯
    罪之公務員得據以對之發動調查或偵查，並因此而確實查獲
    其人、其犯行者，始足當之（最高法院109年度台上字第218
    8號判決意旨參照）。查被告雖供稱本案毒品來源係通訊軟
    體暱稱「Louie Lin」之人，然警方依據此供述未能特定「L
    ouie Lin」身分進一步蒐證，有職務報告在卷可憑（訴卷第
    71頁），是本案警方於本案言詞辯論終結前尚未依據被告供
    述而查獲「Louie Lin」，自無從依上開規定減輕或免除其
    刑。又刑法第62條所謂發覺，非以有偵查犯罪權限之機關或
    人員確知其人犯罪無誤為必要，倘對犯人之嫌疑有確切根據
    、得為合理可疑者，或對其發生嫌疑而列為偵查對象，即得
    謂為已發覺；至所謂有確切之根據，得為合理之可疑，就偵
    查犯罪職權公務員立場言之，以知悉該犯罪事實梗概即為已
    足，無須確知該犯罪事實之真實內容，亦不以確定其人為該
    犯罪之真兇無訛為必要。查辯護人雖主張被告遭查獲後向警
    方供稱販賣第二級毒品與LINE暱稱「Kuo Chih」之人而符合
    自首減刑規定云云，惟被告事實欄一(二)犯行係員警見被告
    於交友軟體暱稱資訊欄含有向不特定人販賣毒品之意，經實
    施誘捕偵查並扣得附表編號2毒品，已如前述，另經員警先
    行檢視被告持用編號3手機內LINE通訊紀錄，發現其與暱稱
    「Kuo Chih」之人於110年3月11日有「2張量多少」、「你
    拿兩張不如拿25、25/1g」、「20分到」等可疑為交易毒品
    之對話，且員警檢視上開手機前被告並未主動告知販賣毒品
    與他人之事，此有卷附上開LINE通訊紀錄截圖及職務報告可
    證（警二卷第85頁，訴卷第125頁），足徵員警查獲事實欄
    一(二)前業已對被告此部分販賣毒品犯行產生合理懷疑，自
    無由依刑法第62條自首規定減輕其刑，附此敘明。
　⒋準此，被告事實欄一(二)犯行同時具有上述減輕事由（刑法
    第25條第2項、毒品危害防制條例第17條第2項），應依刑法
    第70條第1項規定遞減之。
(三)爰以行為人之責任為基礎，審酌被告明知甲基安非他命為列
    管之第二級毒品，具有成癮性，服用後會產生依賴性、耐藥
    性且戒癮不易，嚴重影響他人身心健康，竟無視國家杜絕毒
    品犯罪之禁令販賣以牟利，致購買毒品者沈迷毒癮而無法自
    拔，戕害國民身心健康，危害社會治安助長毒品氾濫，且甫
    於109年9月間另案遭警查獲販賣毒品犯行（另經本院110年
    度訴字第85號判處應執行有期徒刑3年11月確定），猶在該
    案審理中再犯本案，足見未能心生警惕，實值非難。惟犯後
    坦承犯行，且事實欄一(一)犯行交易數量及價額非鉅，較諸
    販毒集團交易大量毒品獲取暴利、販賣對象為多數不特定人
    ，嚴重破壞社會治安之情形，顯難相提並論，另事實欄一(
    二)犯行其係與自始即無購毒真意之前開員警交易而查獲，
    毒品尚未對外流通而造成社會實質危害；兼衡被告自陳學識
    程度、家庭暨經濟狀況（訴卷第144頁）等一切情狀，量處
    如主文所示之刑。再審酌被告所犯各罪不法內涵類似且時間
    相近，倘以隨罪數增加遞減刑罰之方式當足以評價其行為不
    法性（即多數犯罪責任遞減原則），併予考量被告年齡及欲
    達到犯罪預防目的所需制裁程度等情狀，乃定應執行刑如主
    文所示，以資懲儆。
三、沒收部分
(一)查獲之第二級毒品，不問屬於犯罪行為人與否，沒收銷燬之
    ，毒品危害防制條例第18條第1項定有明文。扣案附表編號1
    、2之物分別含有第二級毒品甲基安非他命成分一節，業如
    前述；又外包裝俱與其內毒品難以析離，且無析離實益與必
    要而應視同毒品，遂依毒品危害防制條例第18條第1項前段
    規定就編號1、2所示毒品甲基安非他命於被告所涉事實欄一
    (二)販賣毒品未遂罪刑項下宣告沒收銷燬，至送驗耗損之毒
    品因已滅失即不另宣告銷燬。
(二)扣案附表編號3之物業經被告自承先後持以聯繫本件販賣第
    二級毒品所用（警二卷第13頁），並有前揭對話紀錄截圖可
    佐，應依毒品危害防制條例第19條第1項規定於各該犯行主
    文項下分別宣告沒收。
(三)依刑法第38條之1第1、3項規定，犯罪所得，屬於犯罪行為
    人者，沒收之；於全部或一部不能沒收或不宜執行沒收時，
    追徵其價額。查被告事實欄一(一)犯行得款數額業經認定如
    前，該款項雖未扣案，仍應依前開規定於該罪刑項下諭知沒
    收（追徵），另被告事實欄一(二)犯行因員警自始並無購買
    毒品真意且當場逮捕被告而未完成交易，然員警已事先匯入
    購毒定金與被告亦經認定如前，該款項雖未扣案，仍應依前
    開規定於該罪刑項下諭知沒收（追徵）。至編號4所示之物
    係被告供己施用毒品而與本案無涉，業據其供述在卷（併偵
    一卷第11至12頁），客觀上亦難證明與本件販賣毒品犯行有
    關，不予宣告沒收。
據上論斷，應依刑事訴訟法第299條第1項前段，判決如主文。
本案經檢察官乙○○提起公訴，檢察官黃淑妤移請併辦，檢察官丙
○○到庭執行職務。
中　　華　　民　　國　　111 　年　　6 　　月　　6 　　日
             刑事第六庭  審判長法 官  陳明呈
                               法 官  陳奕帆
                               法 官  黃英彥
以上正本證明與原本無異。
如不服本判決應於收受送達後20日內向本院提出上訴書狀，並應
敘述具體理由；如未敘述上訴理由者，應於上訴期間屆滿後20日
內向本院補提理由書（均須按他造當事人之人數附繕本）「切勿
逕送上級法院」。
中　　華　　民　　國　　111 　年　　6 　　月　　6 　　日
　　　　　　　　　　　　　　　書記官　陳俊亦
附錄本判決論罪科刑法條：
毒品危害防制條例第4條第2項、第6項
製造、運輸、販賣第二級毒品者，處無期徒刑或10年以上有期徒
刑，得併科新臺幣1千5百萬元以下罰金。
前5項之未遂犯罰之。
附表：
編號 物品名稱及數量 備註 1 甲基安非他命2包【均檢出第二級毒品甲基安非他命成分，驗前總淨重0.34公克（參前開濫用藥物成品檢驗鑑定書）】 被告事實欄一(二)犯行於110年2月21日遭查獲之第二級毒品，應依毒品危害防制條例第18條第1項前段規定於該罪刑項下諭知沒收銷燬 2 甲基安非他命1包【檢出第二級毒品甲基安非他命成分，驗前淨重0.689公克（參前開濫用藥物成品檢驗鑑定書）】 被告事實欄一(二)犯行於110年3月30日遭查獲之第二級毒品，應依毒品危害防制條例第18條第1項前段規定於該罪刑項下諭知沒收銷燬 3 紅米手機1支（內含門號0000000000號SIM卡1張） 犯罪工具 4 安非他命玻璃球吸食器1支 無從證明與被告本件犯行有關，不予宣告沒收